【裁判字號】    98,簡上,941
【裁判日期】    990224
【裁判案由】    違反森林法等
【裁判全文】
臺灣高雄地方法院刑事判決             98年度簡上字第941號
上  訴  人
即  被  告  乙○○
上列上訴人因違反森林法案件，不服本院高雄簡易庭民國98年7
月27日98年度審簡字第1526號第一審刑事簡易判決（聲請簡易處
刑案號：臺灣高雄地方法院檢察署98年度偵字第5083號），提起
上訴，本院管轄之第二審合議庭認不得以簡易判決處刑，改依通
常程序審理，自為第一審判決如下：
    主  文
原判決撤銷。
乙○○無罪。
    理  由
一、聲請簡易判決意旨略以：被告乙○○之父林海永係高雄縣田
    寮鄉○○○段22地號土地之所有人，乙○○為闢建該地之連
    外道路，竟意圖不法之所有，於民國97年11月14日起，駕駛
    堆土機在高雄縣田寮鄉崇德村之林務局屏東林區管理處旗山
    事業區第105 林班地（下稱系爭林班地）上開闢道路，並於
    同日為該管理處旗山工作站之技術士己○○巡山時發現，報
    警於同年月22日20時20分再前往該處，發現上開堆土機置於
    現場而查獲等語，因認被告乙○○涉有違反森林法第51條第
    1 項之非法墾殖罪嫌。
二、證據能力部分
  (一)按被告以外之人於審判外之陳述雖不符刑事訴訟法第159 條
    之1 至之4 等四條之規定，而經當事人於審判程序同意作為
    證據，法院審酌該言詞陳述或書面陳述作成時之情況，認為
    適當者，亦得為證據；當事人、代理人或辯護人於法院調查
    證據時，知有刑事訴訟法第159 條第1 項不得為證據之情形
    ，而未於言詞辯論終結前聲明異議者，視為有前項之同意，
    同法第159 條之5 定有明文。本件證人丙○○固曾於警詢中
    為陳述，其性質雖屬傳聞證據，惟其未再於法院審理中為陳
    述，且查無符合同法第159 條之1 至之4 等前四條之情形，
    其所為之上開警詢筆錄內容，業經本院審理時予以提示並告
    以要旨，且各經檢察官及被告表示意見。當事人已知上述筆
    錄乃傳聞證據，且均未於言詞辯論終結前對該筆錄內容異議
    ，依上開規定，是其於警詢中之證言應均具有證據能力。
  (二)按證人、鑑定人依法應具結而未具結者，其證言或鑑定意見
    ，不得作為證據，刑事訴訟法第158 條之3 定有明文。本件
    檢察官未令證人己○○、丙○○於陳述前具結而為陳述，且
    查無依法不得令其具結之情形，是上開證人於檢察官訊問時
    之證言即無證據能力。
三、按犯罪事實應依證據認定之，無證據不得認定其犯罪事實；
    被告或共犯之自白，不得作為有罪判決之唯一證據，仍應調
    查其他必要之證據，以察其是否與事實相符；又不能證明被
    告犯罪者，應諭知無罪之判決，刑事訴訟法第154 條第2項
    、第156 條第2 項、第301 條第1 項分別定有明文。另所謂
    認定犯罪事實之證據，無論其為直接或間接證據，均須達於
    通常一般人均不致有所懷疑，而得確信其為真實之程度，始
    得據為有罪之認定，若其關於被告是否犯罪之證明未能達此
    程度，而有合理性懷疑之存在，致使無法形成有罪之確信，
    根據「罪證有疑、利於被告」之證據法則，即不得遽為不利
    被告之認定，此亦有最高法院29年上字第3105號、40 年 台
    上字第86號、76年台上字第4986號判例意旨可資參照。
四、公訴意旨認被告涉有非法墾殖之犯行，無非以被告警詢、偵
    訊時之自白，證人己○○、丙○○之證述，及卷附森林被害
    報告書、內政部警政署森林暨自然保育警察隊屏東分隊旗山
    事業區105 林班地被盜採砂石案職務報告書、扣押筆錄、地
    籍圖、空拍照片等資料為其論據。訊據上訴人即被告乙○○
    堅詞否認有非法墾殖之犯行，並辯稱伊於96年6 月間即將高
    雄縣田寮鄉○○○段17之2 地號之土地連同附近其父林海永
    與親戚共有之其他多筆土地出租予第三人甲○○種植果樹，
    當時甲○○是找戊○○出面與伊訂立租約，系爭林班地上開
    路是甲○○雇請怪手去開的，並非伊所為，伊不會開怪手等
    語。經查：
  (一)高雄縣田寮鄉○○○段17之2 地號及同地段17、18、19、19
    之2 至19之4 、19之6 、20至22地號等多筆土地係被告之父
    林海永與他人共有之事實，有卷附土地登記謄本在卷可稽（
    本院卷第80至156 頁），應堪認定。而被告於96年6 月1 日
    透過丁○○之介紹，將上開土地出租予第三人甲○○，並由
    甲○○以戊○○之名義與被告簽訂土地租賃契約乙節，業據
    被告供述在卷（本卷卷第219 頁），核與證人丁○○於本院
    審理時具結證稱伊介紹甲○○向被告承租上開土地（本院卷
    第57頁）、證人戊○○於本院審理時具結證稱上開土地是甲○○以伊名義出面向被告承租，租金由甲○○支付（本院卷
    第179 、181 頁）等語相符。此外復有被告提出之土地租賃
    契約書1 份（本院卷第26至29頁）在卷可按。是被告於案發
    前（即96年6 月1 日起）業將上開土地，出租予第三人甲○○之事實，亦堪認定。
  (二)被告於警詢及檢察官訊問時雖供稱案發現場是伊向丙○○借
    怪手，整理山路等語。惟查，被告於本院審理時堅詞否認向
    丙○○借怪手後，自行開怪手於系爭林班地上整理山路之情
    ，並辯稱系爭林班地上的整地行為是甲○○雇請工人開怪手
    所為，伊於警詢及檢察官訊問時供稱向丙○○借怪手後自行
    在系爭林班地上整理山路，是因案發後甲○○發現怪手遭查
    扣，遂叫人毆打伊，並威脅要伊出面頂罪，設法領回該怪手
    ，且允諾將代為繳納罰金，才為前揭不實之自白等語。經查
    ，甲○○曾向戊○○提及要在系爭林班地上以怪手開路，事
    後怪手遭查扣，並於案發後曾叫人毆打被告乙節，業據證人
    戊○○於本院審理時具結證述在卷（本院卷第182 至183 、
    187 頁），佐以戊○○先前受雇於甲○○，並替甲○○出面
    與被告簽訂土地租賃契約，足見其與甲○○素有交情，衡情
    應無為圖脫免本件被告罪責，而設詞誣陷甲○○之理。是被
    告辯稱在系爭林班地上以怪手開路是甲○○所為，伊於警詢
    及檢察官出面頂罪是因遭甲○○叫人毆打後遭迫所致乙節，
    尚非無據。
  (三)另證人丁○○於本院審理時具結證稱上開土地被告出租予甲○○後，甲○○就雇請怪手並帶怪手司機來系爭林班地上開
    路等語（本院卷第57至58頁），並當庭指認當天所看到的怪
    手就是遭警查扣的怪手（本院卷第63頁），而證人戊○○於
    本院審理時亦具結證稱甲○○有說他要開路到向被告承租的
    土地，後來怪手被牽走等語（本院卷第183 至184 頁），顯
    見被告辯稱系爭林班地是甲○○雇請怪手前去開路整地等語
    ，應堪採信。
  (四)而證人己○○於警詢及本院審理時之證述內容、屏東林區管
    理處之森林被害告訴書，及查扣之怪手1 台等證據，雖得以
    證明系爭林班地遭人以怪手開路乙節，然系爭林班地是甲○○雇請怪手在現場開路整地，業如前述，且證人己○○於本
    院審理時亦具結證稱現場並未看到是誰在挖（本院卷第50頁
    ），是尚難僅憑上述證人之證詞、森林被害告訴書，或扣案
    之怪手，遽以認定被告在系爭林班地上非法墾殖之犯行。
  (五)此外，復查無其他積極證據足以證明本件非法墾殖之犯行是
    被告所為，從而，本件被告犯罪當屬不能證明。被告執此指
    摘原審判決不當，求予廢棄改判，為有理由，應由本院將原
    判決撤銷，改為諭知被告無罪之判決。
五、另按法院得為簡易判決處刑者，以所科之刑係宣告緩刑、得
    易科罰金之有期徒刑及拘役或罰金為限；於檢察官聲請以簡
    易判決處刑之案件，經法院認應為無罪判決之諭知者，應適
    用通常程序審判之，刑事訴訟法第449 條第3 項、第451 條
    之1 第4 項但書第3 款、第452 條分別規定甚明。又地方法
    院簡易庭對被告為簡易判決處刑後，經提起上訴，而地方法
    院合議庭認應為無罪判決之諭知者，依同法第455 條之1第3
    項準用第369 條第2 項之規定意旨，應由該地方法院合議庭
    撤銷簡易庭之判決，改依第一審通常程序審判，其所為判決
    ，應屬於第一審判決，檢察官仍得依通常上訴程序上訴於管
    轄第二審之高等法院，此有最高法院91年度台非字第21號判
    例可資參照。本件聲請簡易判決處刑意旨，經本院審理後既
    認應為被告無罪之諭知，依上開說明，除撤銷原判決外，並
    應逕行改依通常程序審理，自為第一審判決，檢察官如有不
    服，仍得於法定上訴期間內，向管轄之第二審法院提起上訴
    ，附此敘明。
據上論斷，應依刑事訴訟法第455 條之1 第1 項、第3 項、第45
2 條、第369 條第1 項前段、第364 條、第301 條第1 項，判決
如主文。
本案經檢察官庚○○到庭執行職務。
中    華    民    國    99    年     2    月    24    日
                    刑事第六庭  審判長法  官  李璧君
                                      法  官  鄭峻明
                                      法  官  曾仁勇
以上正本證明與原本無異。
如不服本判決應於收受判決後10日內向本院提出上訴書狀，並應
敘述具體理由。其未敘述上訴理由者，應於上訴期間屆滿後20日
內向本院補提理由書(均須按他造當事人之人數附繕本)「切勿逕
送上級法院」。
中    華    民    國    99    年     2    月    24    日
                                      書記官  王紀芸

司法院資訊處製作；財團法人民間司法改革基金會備份。
